最高法院刑事判決                              八十六年度台上字第三九三九號
    上  訴  人  甲○○
                乙○○
右上訴人等因重利案件，不服台灣高等法院台南分院中華民國八十六年四月十七日第
二審判決（八十六年度上訴字第四一○號，起訴案號：台灣台南地方法院檢察署八十
五年度偵字第一三二○○號），提起上訴，本院判決如左：
    主  文
上訴駁回。
    理  由
按刑事訴訟法第三百七十七條規定，上訴於第三審法院，非以判決違背法令為理由，
不得為之。是提起第三審上訴，應以原判決違背法令為理由，係屬法定要件。如果上
訴理由狀並未依據卷內訴訟資料，具體指摘原判決不適用何種法則或如何適用不當，
或所指摘原判決違法情事，顯與法律規定得為第三審上訴理由之違法情形，不相適合
時，均應認其上訴為違背法律上之程式，予以駁回。本件原判決綜合調查證據之結果
，認上訴人甲○○、乙○○共同犯有刑法第三百四十五條以犯乘他人急迫貸以金錢而
取得與原本顯不相當之重利罪為常業之事實，已詳其所憑之證據及認定之理由。按
事實之認定及證據之取捨，乃事實審法院之職權，苟無違反經驗法則及論理法則，自
難指為違法。原判決依憑甲○○、乙○○之自白，證人即借款人黃祈儒在警訊及李文
生在原審之供證，並有借款人錢忠義之補給證一枚及行動電話一支扣案，切結書及中
華日報廣告收據各一張、借據及本票各五張、借款人資料三張、借款人黃祈儒領回身
分證之領據一份在卷可資佐證等證據，資以認定甲○○、乙○○共犯常業重利罪行，
核與證據法則尚無違背，尤無適用法則不當或理由不備之違法。原判決事實欄已明白
認定上訴人等乘錢忠義、黃祈儒、李文生、紀楊翠杏、高士哲等人急迫，貸以金錢，
而收取每萬元（新台幣，下同）每十天二千元與原本顯不相當之重利。原判決雖未認
定上訴人等究貸與何人原本若干收取多少利息，賺取多少利益，因非犯罪構成要件事
實，尚難指為違法。又原判決理由一已詳述認定上訴人以犯重利罪為常業之憑據及認
定之理由，上訴主張原判決未為認定，亦非適法。再原判決依憑上訴人等如何收取重
利之自白，而認定其犯有常業重利犯行，縱上訴人等間有未能收取利息之事實，亦無
礙其常業重利罪之成立。此外，上訴徒憑已意，對於原審職權之適法行使，任意指摘
，並置原判決之明白論斷於不顧，顯與法定上訴第三審之形式要件不符，其等上訴違
背法律上之程式，均應予駁回。
據上論結，應依刑事訴訟法第三百九十五條前段，判決如主文。
中      華      民      國    八十六    年     六       月    廿七      日
                              最高法院刑事第二庭
                                  審判長法官  施  文  仁
                                        法官  陳  炳  煌
                                        法官  張  淳  淙
                                        法官  洪  文  章
                                        法官  林  錦  芳
      右正本證明與原本無異
                                              書  記  官
中      華      民      國    八十六    年      七      月     二       日
